【裁判字號】    95,易,180
【裁判日期】    950816
【裁判案由】    竊盜
【裁判全文】
臺灣宜蘭地方法院刑事判決               95年度易字第180號
公  訴  人  臺灣宜蘭地方法院檢察署檢察官
被      告  甲○○
            乙○○
上列被告因竊盜案件，經檢察官提起公訴（94年度偵字第2938號
），本院判決如下：
    主  文
甲○○竊盜，處有期徒刑肆月，如易科罰金，以銀元參佰元即新
臺幣玖佰元折算壹日。
乙○○無罪。
    事  實
一、甲○○意圖為自己不法之所有，於民國94年9月30日凌晨1時
    40分許，駕駛車牌號碼IT-1517號自小貨車，搭載不知情之
    乙○○，至位於宜蘭縣礁溪鄉○○路152號丙○○所有之養
    豬場，徒手將丙○○所有置放於養豬場矮牆旁之不鏽鋼高床
    網1只推拉上前開自小貨車之車斗上而得手。嗣因養豬場內
    由丙○○裝置之感溫防盜系統警示丙○○，丙○○至上址察
    看並欲攔下甲○○所駕駛之前開自小貨車時，甲○○遂駕車
    加速欲駛離逃逸，甲○○原放置於車斗上之不鏽鋼高床網因
    此滑落在地，甲○○亦在不遠處為到場之員警攔車逮捕。
二、案經宜蘭縣警察局礁溪分局報告臺灣宜蘭地方法院檢察署檢
    察官偵查起訴。
    理  由
壹、被告甲○○部分：
一、訊據被告甲○○固坦承曾於94年9月30日凌晨1時40分許，駕
    駛車牌號碼IT-1517號自用小貨車搭載乙○○，至宜蘭縣礁
    溪鄉○○路152號丙○○所有之養豬場附近，被告甲○○並
    曾觸動丙○○所裝設之防盜系統。警方到場時，丙○○所有
    之不鏽鋼高床網，係位在養豬場前方便道路面，並為警方攔
    停甲○○自小貨車車身之後方之事實，惟矢口否認有何竊盜
    犯行，辯稱：伊是到丙○○所有之養豬場旁之溪邊捕蝦，伊
    走下車即見到前開不鏽鋼高床網在路上，走到豬舍門口有聽
    到警鈴聲，就沒有進到豬舍內，回到車上告知乙○○所見後
    ，遂至溪邊抓蝦，事畢刻正返回車上駛離現場之際，即見丙○○騎機車急駛而來，伊閃過丙○○後，始為警車攔停，故
    伊並未竊取前開不鏽鋼高床網云云。經查：
（一）被害人即證人丙○○於本院審理時證稱：「豬舍我有裝感
      應器，我在家裡發現感應器響了，就出發往豬舍，在路上
      我遇到警察，問警察我養豬場有人入侵要不要去，警察就
      跟我一起到現場，我到現場時看到被告甲○○車上有不銹
      鋼高床網，我笑著對司機也就是甲○○說：『你下來你下
      來』，也有揮手，被告甲○○沒有停車，反而衝撞我，幸
      好我閃開，結果車上的不銹鋼高床網掉下來，不銹鋼高床
      網是在衝撞的過程中掉下來，因為警察開著車子在我後方
      被告的車子跑不掉才停下來，乙○○當時坐在副駕駛座。
      」等語，核與證人丙○○於偵查中證稱：伊看到時不鏽鋼
      高床網斜放在被告甲○○之自小貨車上，有部分拖在地面
      ，當時被告甲○○已經坐在車內，伊擋住其去路，其急著
      駛離，不鏽鋼高床網即掉了下來等語大致相符。
（二）再查，卷附之照片及警製現場圖所呈現為查獲員警丁○○
      於到達現場後，均未曾搬移過之現場實況等情，業據證人
      丁○○於本院審理時證述甚明。依警詢卷第14頁上方照片
      、第16頁上方照片及第17頁上方照片所示，在地面上之不
      鏽鋼高床網旁有經過拖行爬梳沙地之新痕，此一跡證與證
      人丙○○陳述目睹該不鏽鋼高床網曾遭被告甲○○所駕自
      小貨車拖行等語相符。
（三）又查，證人丁○○於本院審理時證稱：被告甲○○所行駛
      之便道路面無法會車，且依現場圖所示，被告甲○○停車
      後，車頭向著幹道林尾路，被告甲○○駛入得到達丙○○
      豬舍之便道前，若非駛入便道後先於豬舍前方空地迴轉，
      便是以車尾向豬舍之方向先行駛入便道。再核以被告甲○○於本院審理時自承曾至該處溪邊多次，且其車輛未駛至
      豬舍門前，於不鏽鋼高床網所在位置前方，未駛過該不鏽
      鋼高床網即已停車等語以觀，於常理一般駕駛人停車係為
      類如抓蝦之遊憩目的，應不致於狹路內刻意以車尾駛入或
      先行迴車停放，其為利用後方車斗裝載物品之可能性甚高
      。
（四）綜上所述，證人丙○○業已明確指證曾目睹其所有之不鏽
      鋼高床網自被告甲○○所駕自小貨車之車斗上滑落，且其
      所證又與不鏽鋼高床網遭拖行爬梳沙地之新痕跡證相符。
      被告甲○○以是去抓蝦等詞置辯，與常理未符，則被告甲○○所辯，不足採信，本件事證明確，被告甲○○犯行堪
      以認定，應依法論科。
二、核被告甲○○所為，係犯刑法第320條第1項之竊盜罪。而被
    告甲○○行為後，刑法業於94年2月2日經總統以華總一義字
    第09400014901號令修正公布，並於95年7月1日施行（下稱
    新刑法，修正前刑法下稱舊刑法），參酌最高法院95年5月
    23日刑事庭第8次會議決議，新刑法第2條第1項之規定，係
    規範行為後法律變更所生新舊法律比較適用之準據法，於新
    刑法施行後，應適用新刑法第2條第1項之規定，為「從舊從
    輕」之比較。另於比較時應就罪刑有關之共犯、未遂犯、想
    像競合犯、牽連犯、連續犯、結合犯，以及累犯加重、自首
    減輕暨其他法定加減原因（如身分加減）與加減比例等一切
    情形，本於統一性及整體性原則，綜其全部罪刑之結果而為
    比較。本案涉及法律變更之部分經附表所示比較新舊刑法之
    結果，新刑法未較有利於被告甲○○，依新刑法第2條第1項
    前段規定，自應適用行為時即有利於被告甲○○之舊刑法。
    茲審酌被告甲○○之素行、品行、智識程度、被害人所生危
    害、被告於犯罪後否認犯行，且未與被害人達成和解等一切
    情狀，量處如主文所示之刑，並依舊刑法第41條第1項前段
    諭知易科罰金之折算標準，以示警懲。
貳、被告乙○○部分：
一、公訴意旨另以：被告乙○○與甲○○共同基於意圖為自己不
    法所有之犯意聯絡，於前揭時、地，於被告甲○○將前開丙○○所有之不鏽鋼高床網拖行至其等所駕駛之前開自小貨車
    上時，由被告乙○○在車上負責把風，因認被告乙○○亦涉
    犯竊盜罪嫌云云。
二、按犯罪事實應依證據認定之，無證據不得認定犯罪事實。又
    不能證明被告犯罪者，應諭知無罪之判決，刑事訴訟法第15
    4條第2項、第301條第1項分別定有明文。
三、公訴人認被告乙○○涉犯竊盜罪嫌，無非係以：(1)被害人丙○○於偵查中指證：該不鏽鋼高床網很重，不是一個人可以
    拿得動，只能用拖的，要拿上車必須要有二個人等語。(2)證
    人丁○○證稱：被告甲○○、乙○○所駕自小貨車於其到場
    時，其曾拔槍喝令自小貨車停車等語。(3)被告乙○○亦不否
    認被告甲○○曾進入被害人丙○○所有之豬舍內，並觸動防
    盜系統等語。(4)被告乙○○辯稱其等係至該處抓蝦等語，與
    常情不符，為其主要論據。
四、訊據被告乙○○堅決否認有何竊盜犯行，辯稱：伊均待在被
    告甲○○所駕自小貨車內把玩手機，並無為被告甲○○把風
    等語。經查：
（一）證人丙○○雖亦於本院審理時證稱：前開不鏽鋼高床網如
      果有一個人在車下出十斤的力往上推，一個人在車上還是
      可以拉上車等語（參見本院卷第62頁）。惟查，證人丙○○究竟未親眼目睹被告甲○○竊取前開不鏽鋼高床網之過
      程，且上開證詞乃證人丙○○之推測之詞，並無憑據，無
      從推認被告乙○○確實曾下車與被告甲○○合力將前開不
      鏽鋼高床網推拉上車。且核前開不鏽鋼高床網為網狀物，
      自卷附照片以觀，非屬一望即知絕無可能由一人搬運上車
      之重物。是以證人丙○○之證詞，無從據以推認被告乙○○確實參與搬運前開不鏽鋼高床網。
（二）證人丁○○雖亦於本院審理時證稱：被告甲○○、乙○○
      所駕自小貨車於其到場時，其曾拔槍喝令自小貨車停車等
      語。惟其亦證稱：當時係由被告甲○○駕駛，被告乙○○
      位於副駕駛座等語，則證人丁○○之證詞僅足以證稱被告
      甲○○欲駕車離去之事實，無從證明被告乙○○曾參與搬
      運前開不鏽鋼高床網，亦無從證明被告乙○○曾在被告甲○○竊盜時擔任把風。
（三）復參以，被告游寀鋌於警詢中辯稱：伊從頭至尾均在車上
      玩手機，沒有下車等語（參見警詢卷第9頁）；於偵查中
      辯稱：伊一直在車上，沒有下車，被告甲○○開車到查獲
      地點前，伊曾叫被告甲○○別開得太近，怕會吵到人，可
      能有養狗等語（參見偵查卷第37頁）；於本院審理時則辯
      稱：到豬舍時被告甲○○曾向伊表示有聽到警鈴聲等語。
      被告乙○○始終辯稱並未下車，卷附照片所顯示遺留於現
      場之鞋印究竟何屬？係於警員到場前或到場後所留下？與
      公訴人所指之把風行為有何關聯性各節均無從得知。證人
      丁○○亦未證稱曾採得被告乙○○之鞋印，可以佐認被告
      乙○○確曾下車之事實，且被告乙○○向被告甲○○表示
      別開得太近等語，亦尚難認係為警示從事竊盜之被告甲○○之把風行為。則被告乙○○既自始至終未曾下車，被告
      乙○○有無在車上擔任把風，公訴人即需舉出積極證據加
      以證明。然被告乙○○之把風態樣為何，其如何排除被告
      甲○○犯罪之障礙？又如何助成被告甲○○犯罪之實現？
      有無事先參與合謀？均未見公訴人加以說明及舉證，單憑
      被告乙○○在犯罪現場，實無從認定被告乙○○曾分擔被
      告甲○○竊盜之部分犯行。
（四）至被告乙○○辯稱其等係至該處抓蝦等語或與常情不符；
      辯稱未見被告甲○○竊取不鏽鋼高床網等語為不成立，惟
      均仍不能據此認定被告乙○○確實為被告甲○○之竊盜行
      為擔任把風，應更需有積極證據證明其有施以把風之行為
      始可認定。
五、綜上，被告甲○○竊取丙○○不鏽鋼高床網時，被告乙○○
    雖在現場，然並無積極證據顯示被告乙○○於被告甲○○進
    行竊盜時有何把風行為，尚難僅憑同時在場之客觀事實即推
    定其與被告甲○○間有竊盜之犯意聯絡及行為分擔，是自屬
    不能證明其犯罪，揆諸前首揭說明，應為被告乙○○無罪之
    諭知。
據上論斷，應依刑事訴訟法第299條第1項前段、第301條第1項，
刑法第2條第1項前段、第320條第1項、修正前刑法第41條第1項
前段、罰金罰鍰提高標準條例第1條前段，修正前罰金罰鍰提高
標準條例第2條，現行法規所定貨幣單位折算新臺幣條例第2條，
判決如主文。
本案經檢察官陳嘉瑜到庭執行職務
中    華    民    國    95    年    8     月    16    日
                  刑事第四庭審判長法  官  林惠玲
                                  法  官  劉家祥
                                  法  官  郭淑珍
以上正本證明與原本無異。
如不服本判決應於收受本判決後10日內向本院提出上訴書狀，其
未敘述上訴理由者，並得於提起上訴後10日內向本院補提理由書
狀(均須按他造當事人之人數附繕本)「切勿逕送上級法院」。
                                  書記官  林秀麗
中    華    民    國    95    年    8     月    17    日
附錄法條：
刑法第320條第1項
意圖為自己或第三人不法之所有，而竊取他人之動產者，為竊盜
罪，處5年以下有期徒刑、拘役或銀元5百元以下罰金。
附表（被告甲○○部分）：
┌───┬───────┬────────┬──────┐
│比較  │舊刑法於本案適│新刑法於本案適用│依從舊從輕原│
│法條  │用之法律效果  │之法律效果      │則比較結果  │
├───┼───────┼────────┼──────┤
│刑法第│依罰金罰鍰提高│依刑法施行法第1 │本條從舊刑法│
│320第1│標準條例第1條 │條之1第2項提高30│較有利於被告│
│項    │前段規定，500 │倍，最高可處新臺│，從新刑法未│
│      │銀元得提高至10│幣15,000元      │較有利於被告│
│      │倍，最高可處銀│                │            │
│      │元5000元即新臺│                │            │
│      │幣15,000元    │                │            │
├───┼───────┼────────┤            │
│刑法第│罰金刑：銀元1 │罰金刑：新臺幣  │            │
│33條第│元以上        │1,000元以上，以 │            │
│5款   │              │百元計算之      │            │
├───┼───────┼────────┼──────┤
│刑法第│依修正前罰金罰│如易科罰金，以新│本條從舊刑法│
│41條第│鍰提高標準條例│臺幣1,000元、   │較有利於被告│
│1項前 │第2條規定，易 │2,000元或3,000元│，從新刑法未│
│段    │科罰金數額提高│折算1日         │較有利於被告│
│      │為100倍，如易 │                │            │
│      │科罰金，以銀元│                │            │
│      │300元即新臺幣 │                │            │
│      │900元折算1日  │                │            │
├───┴───────┴────────┴──────┤
│綜合比較結果：                                        │
│本案綜其全部罪刑之比較，無論主刑、易刑處分之規定，從舊│
│刑法較有利於被告，新刑法均未較有利於被告，故本案應一體│
│適用舊刑法                                            │
└───────────────────────────┘


司法院資訊處製作；財團法人民間司法改革基金會備份。
